臺灣臺中地方法院刑事判決
110年度原金訴字第63號
公  訴  人  臺灣臺中地方檢察署檢察官
被      告  楊爵弟



指定辯護人  本院公設辯護人  蔡育萍  
上列被告因洗錢防制法等案件，經檢察官提起公訴（110年度偵
字第32100、35530號），嗣被告於準備程序中就被訴事實為有罪
之陳述，經告知簡式審判程序之旨，並聽取當事人之意見，經本
院合議庭裁定由受命法官獨任進行簡式審判程序，判決如下：
    主    文
楊爵弟幫助犯洗錢防制法第十四條第一項之洗錢罪，處有期徒刑
肆月，併科罰金新臺幣貳萬元，罰金如易服勞役，以新臺幣壹仟
元折算壹日。
    犯罪事實及理由
一、犯罪事實：楊爵弟可預見將金融機構帳戶提供與他人使用，
    極易遭詐欺集團利用為犯罪工具，一般人無故取得他人金融
    帳戶使用，常與財產犯罪密切相關，提供帳戶與他人使用，
    可能幫助犯罪份子作為不法收取款項之用，並供該人將犯罪
    所得款項匯入，而藉此掩飾、隱匿犯罪所得之真正去向，竟
    基於容任該結果發生亦不違背其本意之幫助詐欺取財與掩飾
    、隱匿詐欺所得去向之洗錢不確定故意，於民國110年5月11
    日下午某時許，在其臺中市○○區○○路0段000巷000弄00號住
    處，以其手機經由通訊軟體Telegram加入真實姓名、年籍不
    詳，自稱「阿東」之帳號並與之聯絡，而同意將其所申辦之
    元大商業銀行帳號000-00000000000000號帳戶（下稱元大銀
    行帳戶）網路銀行之帳號、密碼及國民身分證統一編號提供
    予自稱「阿東」之使用，而容任他人使用本案帳戶作為詐欺
    取財、掩飾及隱匿詐欺所得去向之用。嗣自稱「阿東」之人
    取得前揭帳戶之網路銀行資料後，即意圖為自己不法之所有
    ，基於詐欺取財及洗錢之犯意，而為下列犯行：
㈠、於110年4月22日11時55分許，以交友軟體向洪婕欣佯稱可投
    資外匯，並提供「bithumb」期貨APP投資軟體予洪婕欣操作
    ，致洪婕欣信以為真，陷於錯誤，於110年5月12日12時17分
    許，在臺北市○○區○○路00號1樓中國信託商業銀行永吉分行
    臨櫃轉帳新臺幣（下同）20萬元至楊爵弟上開元大銀行帳戶
    後，旋遭以網路銀行操作方式轉出。
㈡、於110年4月12日，以交友軟體向涂毓芬佯稱可投資外匯，並
    提供「bithumb」期貨APP投資軟體予涂毓芬操作，致涂毓芬
    信以為真，陷於錯誤，於110年5月12日12時41分許，在臺北
    市玉山銀行仁愛分行臨櫃匯款50萬元至楊爵弟上開元大銀行
    帳戶後，旋遭以網路銀行操作方式轉出。嗣洪婕欣、涂毓芬
    察覺有異，經報警處理，始查悉上情。
二、證據名稱：
㈠、被告楊爵弟於本院準備程序及審理時之自白。
㈡、證人即告訴人洪婕欣、涂毓芬於警詢時之指證述。
㈢、告訴人洪婕欣所提出之與福利客服LINE對話紀錄、新北市政
    府警察局南港分局玉成派出所受理詐騙帳戶通報警示簡便格
    式表、內政部警政署反詐騙諮詢專線紀錄表、受理各類案件
    紀錄表、告訴人涂毓芬所提出之玉山銀行新台幣匯款申請書
    、臺北市政府警察局大安分局羅斯福路派出所陳報單、受理
    各類案件紀錄表、受（處）理案件證明單、內政部警政署反
    詐騙諮詢專線紀錄表、受理詐騙帳戶通報警示簡便格式表警
    示帳戶設定/解除維護資料、帳戶個資檢視資料、元大商業
    銀行股份有限公司110年7月27日元銀字第11000008794號函
    暨所檢附之客戶基本資料、客戶往來交易明細附卷可參。
三、論罪科刑部分：
㈠、按刑法第30條之幫助犯，係以行為人主觀上有幫助故意，客
    觀上有幫助行為，即對於犯罪與正犯有共同認識，而以幫助
    意思，對於正犯資以助力，但未參與實行犯罪之行為者而言
    。幫助犯之故意，除需有認識其行為足以幫助他人實現故意
    不法構成要件之「幫助故意」外，尚需具備幫助他人實現該
    特定不法構成要件之「幫助既遂故意」，惟行為人只要概略
    認識該特定犯罪之不法內涵即可，無庸過於瞭解正犯行為之
    細節或具體內容。此即學理上所謂幫助犯之「雙重故意」。
    金融帳戶乃個人理財工具，依我國現狀，申設金融帳戶並無
    任何特殊限制，且可於不同之金融機構申請多數帳戶使用，
    是依一般人之社會通念，若見他人不以自己名義申請帳戶，
    反而收購或借用別人之金融帳戶以供使用，並要求提供帳戶
    之網路銀行帳號、密碼，則提供金融帳戶者主觀上如認識該
    帳戶可能作為對方收受、提領特定犯罪所得使用，對方提領
    後會產生遮斷金流以逃避國家追訴、處罰之效果，仍基於幫
    助之犯意，而提供該帳戶之提款卡及密碼，以利洗錢實行，
    仍可成立一般洗錢罪之幫助犯（最高法院刑事大法庭108年
    度台上大字第3101號裁定要旨參照）。查被告可預見提供帳
    戶供他人使用，他人有將之用於詐欺取財及洗錢犯罪之可能
    ，竟仍不違背其本意，將本案帳戶之網路銀行帳號、密碼提
    供予他人，供其實施詐欺取財及隱匿犯罪所得去向之犯行，
    則被告雖未實際參與詐欺取財及隱匿犯罪所得去向之行為，
    然顯係以幫助之不確定故意，參與詐欺取財及洗錢構成要件
    以外之行為，為幫助犯。復因卷內並無充分證據，足以認定
    不詳詐騙犯罪者之人數是否達3人以上，是核被告所為，係
    犯刑法第30條第1項前段、洗錢防制法第14條第1項之幫助一
    般洗錢罪、刑法第30條第1項前段、第339條第1項之幫助詐
    欺取財罪。
㈡、被告以提供本案帳戶之網路銀行帳號、密碼及其國民身分證
    統一編號予真實姓名不詳之詐欺犯罪者自稱「阿東」之人一
    行為，幫助該人對告訴人洪婕欣、涂毓芬實施詐欺取財、一
    般洗錢犯行，侵害告訴人2人之財產法益，同時觸犯上開二
    罪名，為想像競合犯，應依刑法第55條前段規定，從一重論
    以幫助一般洗錢罪處斷。
㈢、被告所犯為幫助犯，其並未實際參與詐欺取財及一般洗錢犯
    行，所犯情節較正犯輕微，爰依刑法第30條第2項規定減輕
    其刑；又按犯洗錢防制法第14條、第15條之罪，在偵查或審
    判中自白者，減輕其刑，洗錢防制法第16條第2項定有明文
    。被告於本院準備程序、審理時對於所犯同法第14條第1項
    之罪自白不諱，依前揭規定，應予減輕其刑。又有二種以上
    刑之減輕，爰依法遞減之。
㈣、爰審酌被告將本案帳戶之網路銀行帳號、密碼及其國民身分
    證統一編號提供予真實姓名不詳自稱「阿東」之人使用，使
    該人得以掩飾真實身分而為詐欺取財、一般洗錢犯行，不僅
    造成執法機關不易查緝犯罪行為人，嚴重危害社會治安，助
    長詐欺取財犯罪之實施，更使詐騙犯罪者得以製造金流斷點
    ，破壞金流秩序之透明穩定，並造成告訴人財產損害與求償
    上之困難，所為實屬不該；惟念被告犯後坦承犯行，然因其
    尚在學而無經濟能力與告訴人和解之犯罪後態度，兼酌以被
    告未實際參與詐欺取財及一般洗錢犯行，責難性較小；其於
    審理中自陳學歷為大學就學中、未婚、與父母同住，家中經
    濟狀況不佳等語（見本院卷第57頁）之智識程度、家庭與生
    活狀況等一切情狀，量處如主文所示之刑，並就所處罰金刑
    部分諭知易服勞役之折算標準，以資警惕。又依刑法第41條
    第1項規定得易科罰金之罪以所犯最重本刑為「5年有期徒刑
    以下之刑」者為限，本案被告所犯為洗錢防制法第14條第1
    項之洗錢罪，其法定刑為「7年以下有期徒刑」，並不得易
    科罰金，是被告所犯雖經本院判處有期徒刑4月，依法仍不
    得諭知易科罰金之折算標準，惟依刑法第41條第3項規定，
    得以提供社會勞動6小時折算徒刑1日，易服社會勞動。至可
    否易服社會勞動，要屬執行事項，當俟本案確定後，另由執
    行檢察官依相關規定審酌之，非屬法院裁判之範圍，附予敘
    明。
㈤、沒收部分：被告供稱其未因提供本案帳戶而獲取任何報酬（
    見本院卷第45、46頁），又本案並無證據足資證明被告提供
    帳戶資料後有實際取得任何對價，或因而獲取犯罪所得，基
    於罪疑唯輕、有疑利於被告之原則，尚無從認為被告因本案
    犯行獲有犯罪所得，本院爰不予諭知沒收。至洗錢防制法第
    18條第1項固規定「犯第14條之罪，其所移轉、變更、掩飾
    、隱匿、收受、取得、持有、使用之財物或財產上利益，沒
    收之」，惟因被告並非實際上持金融帳戶提領贓款之人，與
    特定犯罪所得間並無物理上之接觸關係，且卷內復查無任何
    證據，足認該等特定犯罪所得為被告所有或在其實際掌控中
    ，核無上開條文適用之餘地，附此敘明。
據上論斷，應依刑事訴訟法第273條之1第1項、第299條第1項前
段，洗錢防制法第14條第1項、第16條第2項，刑法第11條前段、
第30條第1項前段、第2項、第339條第1項、第55條、第42條第3
項，刑法施行法第1條之1第1項，判決如主文。
本案經檢察官林宏昌提起公訴，檢察官王宜璇到庭執行職務。
中　　華　　民　　國　　111 　年　　3 　　月　　8 　　日
                  刑事第三庭    法  官  劉麗瑛
以上正本證明與原本無異。
如不服本判決應於收受判決後20日內向本院提出上訴書狀，並應
敘述具體理由；其未敘述上訴理由者，應於上訴期間屆滿後20日
內向本院補提理由書（均須按他造當事人之人數附繕本）「切勿
逕送上級法院」。
告訴人或被害人如不服判決，應備理由具狀向檢察官請求上訴，
上訴期間之計算，以檢察官收受判決正本之日起算。
                                書記官  黃聖心
中　　華　　民　　國　　111 　年　　3 　　月　　8 　　日
附錄論罪科刑法條
洗錢防制法第14條
有第二條各款所列洗錢行為者，處7年以下有期徒刑，併科新臺
幣5百萬元以下罰金。
前項之未遂犯罰之。
前二項情形，不得科以超過其特定犯罪所定最重本刑之刑。

中華民國刑法第339條
（普通詐欺罪）
意圖為自己或第三人不法之所有，以詐術使人將本人或第三人之
物交付者，處5年以下有期徒刑、拘役或科或併科50萬元以下罰
金。
以前項方法得財產上不法之利益或使第三人得之者，亦同。
前二項之未遂犯罰之。